【裁判字號】    98,聲再,2
【裁判日期】    980121
【裁判案由】    聲請再審
【裁判全文】
臺灣高等法院臺中分院刑事裁定           98年度聲再字第2號
再審聲請人
即受判決人  甲○○原名洪碧雲.
上列聲請人因詐欺案件，對於本院97年度上易字第1926號中華民
國97年12月10日第二審確定判決（起訴案號：臺灣彰化地方法院
檢察署97年度偵字第 613號，第一審判決案號：臺灣彰化地方法
院97年度易字第392號）聲請再審，本院裁定如下：
    主    文
再審之聲請駁回。
    理    由
一、聲請意旨略以：(一)聲請人與該刊登廣告代辦貸款者互不相識
    ，且未獲取分文對價，無幫助其詐欺之理由及故意，此經聲
    請人於原確定判決審理時供明在卷，並提出報紙及聲請人與
    0000000000（即貸款代辦業者）之電話通聯紀錄為證據方法
    ，原確定判決就此可認定聲請人應受無罪判決之重要證據均
    漏未斟酌。(二)聲請人獲知自己所有之帳號遭列警示戶後，立
    即向警方報案，倘聲請人有幫助詐欺意圖，何需向警方報案
    ，此舉豈非自投羅網？由此亦可知聲請人並無幫助詐欺之意
    圖。(三)依聲請人所知，幫助詐騙集團詐騙財物之幫助意思，
    僅需提供存摺、提款卡已足，而本案係因代辦貸款需附存摺
    、提款卡、密碼、印章等資料，與一般僅提供帳號、提款卡
    與詐騙集團使用之情況不同。聲請人實不知對方為詐騙集團
    ，確無幫助詐欺之故意。退一步言，若於交付存摺等資料時
    存有懷疑，亦係懷疑代辦貸款業者是否真能為聲請人辦理貸
    款事宜，而非懷疑其將聲請人之資料作為詐騙使用。原確定
    判決就上開足生影響於判決之重要證據漏為斟酌，爰依刑事
    訴訟法第420條第1項第6款及第421條之規定，聲請再審云云
    。
二、按刑事訴訟法第420條第 1項第6款所謂發現確實之新證據，
    係指該證據於事實審法院判決前已經存在，為法院、當事人
    所不知，不及調查斟酌，至其後始行發現，且就證據本身形
    式上觀察，固不以絕對不須經過調查程序為條件，但必須顯
    然可認為足以動搖原有罪確定判決，而為受判決人無罪、免
    訴、免刑或輕於原判決所認罪名之判決者為限。故受理聲請
    再審之最後事實審法院，應就聲請再審理由之所謂「新證據
    」，是否具備事實審判決前已經存在，為法院、當事人所不
    知，事後方行發現之「嶄新性」，及顯然可認足以動搖原有
    罪確定判決，應為無罪、免訴、免刑或輕於原判決罪名之「
    顯然性」二要件，加以審查，為判斷應否准予開始再審之準
    據（最高法院41年台抗字第1號判例、85年度台抗字第308號
    裁判要旨參照）。又不得上訴於第三審法院之案件，其經第
    二審確定之有罪判決，如就足生影響於判決之重要證據漏未
    審酌，得為受判決人之利益聲請再審，固為刑事訴訟法第42
    1 條所規定，惟所謂「足生影響於判決之重要證據漏未審酌
    」，係指當事人於第二審法院判決前所提出之證物，足以影
    響、變更判決結果，而法院漏未審酌而言，如第二審判決前
    所提出之證據，經第二審法院依調查之結果，本於論理法則
    、經驗法則，取捨證據後，認定事實者，則不包括之，亦即
    所謂「有足以影響於判決之重要證據漏未審酌為理由」者，
    必該證據已經提出卻漏未審酌，且該證據確為真實，而足以
    據以認定受判決人應受無罪、或免訴、或輕於原審所認定罪
    名而後可，否則如不足以推翻原確定判決所認之罪名，而僅
    據以爭執原確定判決對證據之取捨，仍不能准許再審。
三、經查：(一)聲請人所指之報紙及通聯紀錄等書證，均於原確定
    判決之偵審程序中已提出，經法院審酌並於原確定判決中說
    明不採為有利聲請人證據之理由，尚難謂原確定判決有刑事
    訴訟法第 421條所謂「重要證據漏未審酌」之再審事由。又
    該等書證於原確定判決前已經存在，並為再審聲請人所知悉
    之事實，均不具證據之「嶄新性」，亦不合刑事訴訟法第42
    0條第1項第 6款所謂「發現確實之新證據」應具有「嶄新性
    」及「顯然性」之再審要件。(二)聲請人所述其獲知遭列警示
    帳戶時，即向警局報案，且因本案與一般幫助詐騙之方式不
    同，可知其無幫助詐欺之故意，原確定判決就此重要證據亦
    漏未審酌云云。然上開所述之再審理由，於原確定判決法院
    審理時亦已提出，且就形式上觀察，亦不顯然足以動搖原有
    罪確定判決，而應為有利於聲請人之判決。況此部分已經原
    確定判決法院審酌，並於判決理由中說明無從採為有利於聲
    請人之認定，足見原確定判決並無漏未審酌之情形，自難謂
    原確定判決有刑事訴訟法第 421條所謂「重要證據漏未審酌
    」之再審事由。(三)綜上所述，本件聲請人之聲請顯與刑事訴
    訟法第420條第1項第6款、第421條之規定不符，其再審之聲
    請為無再審理由，應予駁回。
四、據上論斷，依刑事訴訟法第434條第1項，裁定如主文。
中    華    民    國    98    年    1     月    21    日
            刑事第六庭    審判長法  官  李  文  雄
                                法  官  林  靜  芬
                                法  官  張  恩  賜
以上正本證明與原本無異。
不得抗告。
                                書記官  陳  如  慧
中    華    民    國    98    年    1     月    21    日


司法院資訊處製作；財團法人民間司法改革基金會備份。
